【裁判字號】    98,易,2316
【裁判日期】    981118
【裁判案由】    詐欺
【裁判全文】
臺灣臺北地方法院刑事判決              98年度易字第2316號
公  訴  人  臺灣臺北地方法院檢察署檢察官
被      告  甲○○
                      樓
上列被告因詐欺案件，經檢察官提起公訴（98年度偵緝字第1255
號），本院判決如下：
    主  文
甲○○幫助意圖為自己不法之所有，以詐術使人將本人之物交付
，累犯，處有期徒刑肆月，如易科罰金，以新臺幣壹仟元折算壹
日。
    事  實
一、甲○○前於民國88年間因違反毒品危害防制條例案件，經臺
    灣高等法院以89年度上更一字第790號判處有期徒刑7年2月
    ，嗣經提起上訴，最高法院於89年12月21日以89年度台上字
    第7727號駁回上訴確定。入監執行後，於95年5月16日獲准
    假釋出監並付保護管束，於95年10月3日保護管束期滿未被
    撤銷，所餘刑期以已執行論。竟仍不知悔改，其在主觀上應
    有預見不詳姓名年籍之成年人收集他人金融帳戶之目的，係
    欲供詐欺犯罪用，竟基於幫助他人犯詐欺取財之不法所有意
    圖之不確定故意，於97年12月22日至98年1月9日11時前某日
    時，在不詳地點，將其向彰化商業銀行（下稱彰化銀行）雙
    園分行申辦之帳號00000000000000號帳戶之提款卡、密碼，
    交付予姓名年籍不詳之成年人，供該成年人作為向不特定民
    眾詐欺取財犯罪使用。嗣於98年1月9日11時許，乙○○接獲
    自稱中華電信人員來電向其佯稱電話費未繳，且其帳戶涉及
    非法洗錢，須向金融機構匯款以免帳戶遭陳結等語。乙○○
    不疑有他，而陷於錯誤，旋於同日13時6分許，依指示至址
    設高雄市苓雅區○○○路109號彰化銀行大順分行臨櫃匯款
    新臺幣（下同）10萬5000元至上開帳戶內。嗣乙○○驚覺有
    異，所匯款項又遭提領一空，始知受騙，而報警查悉上情。
二、案經乙○○訴由臺北市政府警察局萬華分局報告臺灣臺北地
    方法院檢察署檢察官偵查起訴。
    理  由
壹、證據能力事項:
    證人乙○○雖未於本院審理時到庭作證，但其於警詢時所為
    之證詞，被告於準備程序中已同意援引為本案之證據，依刑
    事訴訟法第159條之5第1項規定，自得為證據，合先敘明。
貳、認定本案犯罪事實所依憑之證據及理由:
一、訊據被告甲○○固坦承向彰化銀行雙園分行申辦上開帳號00
    000000000000號帳戶使用等情不諱，惟矢口否認有何幫助詐
    欺取財之犯行，並辯稱: 在98年農曆過年前搬家去嘉義時發
    現彰化銀行帳戶的存摺及提款卡不見了，因為我人在嘉義工
    作，我友人李健宏在宜蘭富邦銀行上班，我請他幫我報遺失
    云云。惟查:
  (一)彰化銀行雙園分行帳號00000000000000號帳戶，係被告向該
    銀行所申請開立使用等情，為被告所不爭執，並有該行98年
    1月19日彰雙園字第0980140號函暨所附開戶資料（參偵字第
    6176號卷第10-15頁）。又告訴人乙○○於上開時間，遭人
    以上述方式詐騙，而陷於錯誤，依指示於上開時間，至彰化
    銀行大順分行臨櫃匯款10萬5000元至被告所申設之上開帳戶
    內等情，亦據證人即告訴人乙○○於警詢時指陳在案（參同
    上偵卷第5頁），並有告訴人乙○○所提出之彰化銀行存款
    憑條，及被告所申設之上開帳戶交易明細在卷可按（參同上
    偵卷第6、16頁）。
  (二)被告雖否認交付提款卡及密碼予他人，並以上詞置辯，然查
    :
  (1)被告於98年6月2日第一次偵查中訊問中供稱: （指上開帳戶
    資料）係於去年（指97年）住臺北市○○街140巷時，搬家
    時忘記拿走。遺失存摺及金融卡，印章沒有遺失等語（參偵
    字第1255號卷第18-19頁）。被告並未提及曾委託證人李健
    宏代為掛失一事。嗣於98年6月16日第二次偵查訊問時供稱:
    於97年12月左右，從萬華區○○街搬到西園路時遺失。遺失
    金融卡及存摺，只遺失1本存摺而已。有請朋友李健宏幫我
    辦理遺失，他在銀行上班，當時我在嘉義工作，他有沒有辦
    我不知道，我問他時他說有幫我辦等語（參偵字第1255號卷
    第26-27頁）。於98年8月4日第三次訊問時供稱: 李健宏說
    銀行說要本人掛失。搬家的時間是97年底等語（參偵字第12
    55號卷第34、35頁）。其後於98年9月25日本院準備程序中
    供稱: 去年不見了（另稱98年1月之後），因我人在嘉義工
    作，於98年1月初請在宜蘭富邦銀行上班的友人李健宏幫我
    辦掛失等語。嗣再於本院審理時供稱: 李健宏當時在桂林路
    的富邦銀行上班，我在98年要過舊曆年時去嘉義工作，後來
    我回臺北搬東西去嘉義，到嘉義時我發現東西不見了，我打
    電話給李健宏，我告訴他我彰化銀行的帳戶、卡片不見了。
    我給他姓名、身分證號碼，請他辦彰化銀行一個帳戶的掛失
    。他說會打電話掛失，後來我打電話問李健宏是否幫忙掛失
    ，李健宏電話中告訴我說有，但銀行不受理，說要本人等語
    。其於本院所述有關上開帳戶資料遺失之過程，與其於第二
    次偵訊時所供: 是從寶興街搬到西園路時遺失等語，亦有所
    出入。而質之證人李健宏於本院審理時結證稱:97 年1到6月
    我在臺灣人壽從事保險業，擔任保險業務人員招攬保險，但
    從7到11月份間沒有工作，11月開始在建發房屋擔任仲介。
    曾和被告一起住在萬華區○○街140巷。98年農曆年過年前
    被告告訴我他去嘉義工作。被告去嘉義要回來之前。打電話
    問我說他3個帳戶（1個彰化、1個台新，1個我忘記了）帳戶
    的簿子、卡片，及1個印章不見了，會不會怎麼樣，我說可
    能會被盜領，他就要我幫忙掛失。拜託我掛失彰化銀行、台
    新的帳戶。因被告說他不懂，而我在金融業待過，比較懂。
    被告沒有給我帳號，給我身分證字號。我幫忙打電話，但是
    因為不是本人，所以銀行不讓我掛失。我打電話給被告，但
    是電話沒有人接，後來就不了了之。被告也沒有再問我這件
    事。被告早我壹個月大約98年2、3月間搬離寶興街。東西不
    見是在搬家之前等語。互核證人李健宏之證詞與被告上開數
    次之供詞，其二人就證人李健宏之職業、被告當時所告知遺
    失及委託辦理掛失之帳戶名稱、數量、遺失物品、被告搬家
    之時間，以及證人辦理掛失後之結果曾否告知被告等事項，
    二人之所述，亦明顯互有出入。參以被告所申用之上開彰化
    銀行雙園分行帳戶，未曾向該行辦理掛失手續，此有該行98
    年6月19日彰雙園字第0981781號函復在卷可稽（參偵字第12
    55號卷第29頁）。是被告上開所供及證人李健宏所證述各節
    ，是否真實而可信，已非無疑。
  (2)承前所述，被害人乙○○遭詐騙而匯款之時間為98年1月9日
    ，而質之被告及證人李健宏二人均無法明確陳述被告委託其
    代辦掛失手續之時間為何，僅約略表示是在98年農曆年前。
    而經查，98年度農曆年為98年1月25日。縱證人李健宏確曾
    受託辦理掛失手續，但其既無法明確表示受託之時間，自亦
    不能排除其受託之時間係在被害人遭詐騙之後。因此，證人
    李健宏上開不明確之證詞，縱然屬實，亦難資為被告有利認
    定之依據。
  (3)自不法詐騙犯罪者之角度觀之，其等既知以他人之帳戶掩飾
    犯罪所得，當係聰明狡詐之徒，非智商愚昧之人，自當知社
    會上一般正常之人如帳戶存摺、印章、提款卡遭竊或遺失，
    為防止拾得或竊得之人盜領存款或將帳戶作為不法使用，必
    於發現後立即報警或向金融機構辦理掛失止付。在此情形下
    ，如仍以此帳戶作為其等向被害人詐騙，並誘使被害人將款
    項轉入或匯入該帳戶，將因帳戶所有人掛失止付而無法提領
    ，導致其等無法得償犯罪之目的。是該行詐騙之人必能確定
    該帳戶所有人不會去報警或掛失止付，其可完全掌控帳戶，
    始會以該帳戶作為被害人匯款之帳戶。而此等確信，在該帳
    戶係拾得、竊得或其他未經帳戶所有人同意而取得之情形，
    實無發生之可能。益認被告辯稱其帳戶存摺及提款卡係遺失
    云云，顯有重大悖情之處，殊不足採。
  (4)綜上，本院認為由該詐欺被害人乙○○之人，得任意以被告
    所申辦使用之上開帳戶提款卡提領被告帳戶內之款項，足認
    其不僅持有被告上開帳戶之提款卡，並知悉被告之帳戶密碼
    ，且確信被告不會在其使用期間，向銀行辦理掛失止付一節
    推之，被告所申用之上開帳戶提款卡及密碼，應係被告提供
    予姓名年籍不詳成年人使用無疑。
  (三)按刑法之故意犯，可分為直接故意與不確定故意，所謂不確
    定故意即指行為人對於構成犯罪之事實，預見其發生而其發
    生並不違反其本意，刑法第13條第2項定有明文。是被告若
    對於他人可能以其所交付之帳戶，進行詐欺取財之犯罪行為
    ，已預見其發生而其發生並不違反其本意，則其自仍應負相
    關之罪責。而近來以各種理由，撥打至一般民眾家裡，佯稱
    退稅、退費、欠款、查詢帳戶、中獎、代辦貸款、網路購物
    詐欺、被害人未繳費用將凍結被害人帳戶... 等方式詐欺取
    財之犯罪類型層出不窮，而該等犯罪，多數均利用人頭帳戶
    作為出入帳戶，已經媒體廣為披載，被告係成年且智力成熟
    之人，對此應知之甚詳。本件被告交付他人使用之上開帳戶
    ，係於96年間已經開立使用，足認被告深知他人持有其帳戶
    之提款卡及密碼，即有可能以該帳戶作為詐騙被害人匯款之
    工具，再以其所交付之提款卡、密碼提領，但其卻仍對此一
    可能之危害莫不關心，仍率然將該提款卡及密碼交付他人使
    用。致使該帳戶終被利用為犯詐欺取財罪之出入帳戶使用，
    此當為被告所能預見，且其發生並未違反被告本意，是被告
    有幫助不法之徒利用其帳戶犯詐欺取財罪之不確定故意已至
    為顯然。
  (四)綜合上述，本案被告幫助詐欺取財之犯行，事證明確，洵堪
    認定，應依法論科。
二、核被告所為，其基於幫助之犯意，提供系爭帳戶相關證件，
    為他人之詐欺取財犯行提供助力，係犯刑法第30條第1項、
    第339條第1項之幫助詐欺取財罪。被告前於88年間因違反毒
    品危害防制條例案件，經臺灣高等法院以89年度上更一字第
    790號判處有期徒刑7年2月，嗣經提起上訴，最高法院於89
    年12月21日以89年度台上字第7727號駁回上訴確定。入監執
    行後，於95年5月16日獲准假釋出監並付保護管束，於95年1
    0月3日保護管束期滿未被撤銷，所餘刑期以已執行論，此有
    臺灣高等法院被告前案紀錄表在卷可稽。其於受有期徒刑之
    執行完畢後，5年內故意再犯本件有期徒刑以上之罪，為累
    犯，應依刑法第47條第1項規定加重其刑。又被告幫助他人
    犯前開罪名，為幫助犯，依刑法第30條第2項之規定，按正
    犯之刑減輕之。並依法先加重而後減輕之。爰審酌被告在媒
    體廣為報導後，仍提供帳戶予他人使用，其行為影響社會正
    常交易安全，增加被害人尋求救濟之困難，並使犯罪之追查
    趨於複雜，本件被害人數1人，被害人受詐騙而匯入其帳戶
    之金額為10萬5000元之結果，以及被告犯後否認犯行之態度
    等一切情狀，量處如主文所示之刑，並諭知易科罰金之折算
    標準。
據上論斷，應依刑事訴訟法第299條第1項前段，刑法第30條第1
項、第339條第1項、第47條第1項、第30條第2項、第41條第1項
前段，刑法施行法第1條之1，判決如主文。
本案經檢察官蔡彥守到庭執行職務。
中    華    民    國    98    年    11    月    18    日
                  刑事第四庭  審判長法  官  郭惠玲
                                    法  官  李明益
                                    法  官  李桂英
上正本證明與原本無異。
如不服本判決，應於判決送達後10日內（應抄附繕本）向本院提
出上訴狀（上訴書狀應敘述具體理由。上訴書狀未敘述上訴理由
者，應於上訴期間屆滿後二十日內補提理由書於原審法院。）。
告訴人或被害人如對於本判決不服者，應具備理由請求檢察官上
訴，其上訴期間之計算係以檢察官收受判決正本之日期為準。
                                    書記官  嚴君珮
中    華    民    國    98    年    11    月    18    日
附錄本案論罪科刑法條全文：
中華民國刑法第339條
（普通詐欺罪）
意圖為自己或第三人不法之所有，以詐術使人將本人或第三人之
物交付者，處5年以下有期徒刑、拘役或科或併科1千元以下罰金
。
以前項方法得財產上不法之利益或使第三人得之者，亦同。
前二項之未遂犯罰之。


司法院資訊處製作；財團法人民間司法改革基金會備份。
